【裁判字號】    97,消債抗,32
【裁判日期】    971119
【裁判案由】    更生事件
【裁判全文】
臺灣臺北地方法院民事裁定            97年度消債抗字第32號
抗  告  人  乙○○
                        樓之1.
代  理  人  鄧敏雄律師
上列抗告人因消費者債務清理條例更生事件，對於中華民國97年
7 月2 日本院97年度消債更字第388 號裁定提起抗告，本院裁定
如下：
    主  文
抗告駁回。
抗告程序費用新臺幣壹仟元由抗告人負擔。
    理  由
一、本件抗告意旨略以：
  (一)原裁定認定伊每月所得約新台幣（下同）22,000元，依此金
    額扣除每月生活必需之膳食、交通、醫療（已採內政部社會
    司公布之臺北市每人每月最低生活標準更低之金額計算）及
    房租等費用後，所餘僅約7,000 元，若伊若將伊子施建安之
    扶養費列入，每月剩餘之金額更少。況原裁定僅採伊所得較
    高之96年度所得加以計算，而略去伊所得較低之95年度所得
    不予計算，若依伊95、96年度之所得平均計算，伊每月平均
    所得僅16,770元，伊顯然無法支付原協商每月應清償之8,32
    7 元。
  (二)伊雖於95年間與金融機構成立協商，然斯時伊係基於可避免
    金融機構隨時隨地不斷之催繳，以及可獲得利率降低優惠之
    考量，始與債權銀行成立協商，而迄今伊夫甲○○仍負有高
    額之債務，伊之收入在96年以後雖有改善，每月約有22,000
    元，但扣除每月開銷5,000 元，以及實際上由伊繳付之房屋
    租金10,000元，尚餘7,000 元，實無法支付原協商每月應清
    償之金額，為調整伊與債權人之權利義務關係，故有更生之
    必要，爰提起本件抗告，請求廢棄原裁定，更為合法之裁定
    等語。
二、按債務人與金融機構協商成立者，不得聲請更生或清算，但
    因不可歸責於己之事由，致履行顯有重大困難者，不在此限
    ；本條例施行前，債務人依金融主管機關協調成立之中華民
    國銀行公會會員，辦理消費金融案件無擔保債務協商機制與
    金融機構成立之協商，準用前項之規定，消費者債務清理條
    例第151 條第5 項、第6 項分別定有明文。
三、經查：
  (一)抗告人自承其於消費者債務清理條例施行前，就其積欠各金
    融機構之信用卡及信用貸款債務，利用金融主管機關協調成
    立之中華民國銀行公會會員辦理消費金融案件無擔保債務協
    商機制，與最大債權銀行台新國際商業銀行股份有限公司（
    以下稱台新銀行）成立協商，約定自95年6 月起，分80期，
    年利率0%，每月清償8,327 元，依各債權銀行債權金額比例
    清償債務等情，並有協議書附於原審卷可按，則除抗告人有
    因不可歸責於己之事由致其履行債務顯有重大困難外，揆諸
    前揭說明，抗告人自不得再依消費者債務清理條例聲請更生
    。
  (二)本件抗告人95年度及96年度之綜合所得分別為115,150 元及
    287,320 元，有綜合所得稅各類所得資料清單附於原審卷可
    稽，抗告人96年度之收入尚較95年間與債權銀行成立協商時
    之收入高出172,170 元（每月高出14,348元），而抗告人雖
    陳稱因其夫甲○○負有約3,112,730 元之債務，故每月之房
    租10,000元均由伊支付等語，並提出甲○○之債務清理條例
    前置協商專用債權人清冊、房屋租賃契約為證，然抗告人既
    自承其夫甲○○在伊與台新銀行成立協商之前即已負有高額
    之債務，另抗告人提出之房屋租賃契約固載明抗告人向第三
    人郭美容承租門牌號碼臺北市○○路168 巷2 弄58號2 樓之
    1 之房屋，租期自97年9 月15日起至98年9 月15日止，每月
    租金10,000元，然觀諸抗告人97年6 月25日所填載之財產及
    收入狀況說明書，抗告人於斯時即承租前開房屋，每月租金
    亦為10,000元，顯見抗告人之夫甲○○負有高額之債務及抗
    告人每月需負擔10,000元之房租，均係在抗告人與台新銀行
    成立協商時即已存在之事實，抗告人復未舉證證明其與台新
    銀行協商成立後，有何因不可歸責於己之事由，致履行顯有
    重大困難之情事，自與消費者債務清理條例第151 條第5 項
    後段之規定不符，抗告人自不得再聲請更生。
四、綜上所述，抗告人於協商成立後，難認有何不可歸責於己之
    事由，致履行顯有重大困難，抗告人為本件更生之聲請，於
    法自有未合。原裁定駁回抗告人之更生聲請，於法並無不合
    ，應予維持。抗告人求為廢棄原裁定，為無理由，應予駁回
    。
五、據上論結，本件抗告為無理由。依消費者債務清理條例第15
    條、民事訴訟法第495 條之1 第1 項、第449 條、第95條、
    第78條，裁定如主文。
中    華    民    國    97    年    11    月    19    日
                  民事第一庭審判長法  官  李昆曄
                                  法  官  文衍正
                                  法  官  蔡和憲
以上正本係照原本作成。
本件不得抗告
中    華    民    國    97    年    11    月    19    日
                                  書記官  巫玉媛


司法院資訊處製作；財團法人民間司法改革基金會備份。
